臺灣高等法院臺南分院刑事判決　　　　 96年度上易字第362號
上　訴　人
即　被　告　丙○○
　　　　　　　　　　　號
選任辯護人　劉興文　律師
上列上訴人因竊盜案件，不服臺灣嘉義地方法院96年度易字第11
8號中華民國96年5月11日第一審判決（起訴案號：臺灣嘉義地方
法院檢察署96年度偵字第151號），提起上訴，本院判決如下：
    主  文
原判決撤銷。
丙○○攜帶兇器竊盜未遂，處有期徒刑陸月，減為有期徒刑參月
，如易科罰金以新台幣壹仟元折算壹日。
    事  實
一、丙○○基於意圖為自己不法所有之犯意，欲竊取臺灣電力股
    份有限公司（下稱臺電公司）所有之電纜線，遂於民國九十
    五年十一月六日凌晨三時許，駕駛車牌號碼Ｓ六－九六四八
    號自用小客車至嘉義縣大林鎮中坑里田寮二十七號東側後，
    ，以客觀上足以對人之生命、身體、安全構成威脅，具有危
    險性之不明鐵質兇器（未扣案），剪斷臺電公司位於該里中
    興段二二三地號（電線桿編號為好收一二九分一七－低二）
    之電纜線，而著手竊取臺電公司所有之ＴＰＣ電纜線三百三
    十六公尺，嗣經己○○發現而未將該電纜線竊取得手。
二、案經嘉義縣警察局民雄分局報告臺灣嘉義地方法院檢察署檢
    察官偵查起訴。
    理  由
壹、程序方面：
    按被告以外之人於審判外之陳述，經當事人於審判程序同意
    作為證據，法院審酌該言詞陳述或書面陳述作成時之情況，
    認為適當者，亦得為證據。當事人、代理人或辯護人於法院
    調查證據時，知有第一百五十九條第一項不得為證據之情形
    ，而未於言詞辯論終結前聲明異議，視為有前項之同意，刑
    事訴訟法第一百五十九條之五定有明文。查本件認定事實所
    援引之證據，關於證人己○○、戊○○、丁○○及卷內之照
    片等傳聞證據，被告及其辯護人均對之明白表示同意有證據
    能力（見本院卷第二一頁），而本院審酌該等審判外陳述作
    成當時之過程、內容、功能等情況綜合判斷，認具備合法可
    信之適當性保障而具證據能力，得採為認定事實之基礎，合
    先敘明。
貳、實體方面：
一、訊據被告固不否認於上開時間駕駛該車至案發地點，惟矢口
    否認有何竊盜犯行，辯稱：當時係至該處抓鳥，並非竊取電
    纜線云云。經查：
(一)、住於案發地點旁即該里田寮二十七號之己○○，於九十五年
    十一月六日凌晨三時許，因聽見狗吠，遂外出察看，見到約
    三、四十公尺遠處電線桿上之電纜線墜落地面，並見到人影
    ，即通知該里巡守隊隊長戊○○等人前往圍捕偷竊電纜線之
    嫌犯，後來發現被告駕駛之汽車並未停放在路上，而係藏放
    在鳳梨園之小角落，渠等即先將該車之輪胎洩氣，嗣被告前
    往開車，應已發現該車輪胎遭洩氣，卻未下車察看，反而一
    直往前行駛，後因見路被擋住才停下，渠等趨近圍捕時，發
    現被告正在車上用礦泉水洗手，也用衛生紙擦手，但是手上
    之痕跡仍看得出係電纜線上之污痕，且被告已在車上將長褲
    更換為短褲，該長褲上沾有爬水泥電桿之白色污痕，而短褲
    亦在情急之下前後穿反等情，業據證人己○○、戊○○於偵
    訊時證述綦詳（見偵卷第十一頁、第十二頁），復於審判期
    日到院為相同之證述（見本院卷第四八至五一頁）。
(二)、至被告工作之僱主乙○○到院證稱：被告為伊之員工，每日
    工資一千八百元。在九十五年十一月五日當天有去工作，直
    至下午四、五點下班，被告平時都作抓鳥為消遣等語（見本
    卷第五二頁）。僅能證明被告白天有去工作，對於被告於九
    十五年十一月六日凌晨之行蹤並無法證明。
(三)、又被告辯稱伊曾於九十五年十一月五日的晚上八點多，抓二
    隻白頭翁，沒有用鳥籠，幼鳥連鳥巢一起拿到甲○○的家裡
    賣給他，每隻賣二百元，當時現場還有他的家人，有一個小
    孩，他當時有當場交付四百元等語（見本院卷第五五至五六
    頁）。並舉證人甲○○到院證稱：被告確於九十五年十一月
    五日晚上有捉二隻白頭翁幼鳥用塑膠袋包裝去中埔伊家中賣
    給伊，伊當場給被告四百元，當時僅有被告與伊二人在場等
    語（見本院卷第五六至五九頁）。按被告既與證人為朋友關
    係，而被告所辯第一次拿小鳥去賣給證人，與案發之日僅隔
    日而已，理當印象深刻，何以彼等對交付小鳥時如何包裝及
    當時有無他人在場供述不一，是被告所辯伊曾經賣小鳥給證
    人乙情，尚非可取。
(四)、並有被告之汽車輪胎遭洩氣、換下之深色長褲上沾有泥土及
    白色污痕、身上所穿著之短褲前後穿反、雙手手掌有黑色污
    痕等現場照片共七張附卷可佐（見警卷第十七頁至第二十頁
    ），堪信證人己○○、戊○○上開證述屬實。而由證人己○○一見到電線桿上之電纜線墜地，並見到人影，即通知他人
    攔路圍捕，嗣發現僅有將汽車藏放在鳳梨園角落之被告一人
    仍於該凌晨時分出沒案發現場附近而加以圍捕，且被告雙手
    手掌均有電纜線上之污痕，換下之長褲上沾有爬水泥電桿之
    白色污痕，而短褲亦在情急之下前後穿反等，於其身體、衣
    褲多處露有契合本案行竊手法痕跡之情以觀，被告應係當時
    著手竊取該處電纜線之人無疑。
(五)、被告固辯稱係至該處抓鳥云云，惟被告於為警查獲後，主動
    帶同警員至所稱因爬樹抓鳥而弄髒雙手之該棵樹，示範爬樹
    抓鳥之情形後，經警檢視其雙手手掌固沾有灰塵，然並無查
    獲時之上開黑色污痕，除有警詢筆錄一份在卷可稽外，並有
    被告示範爬樹及爬樹後雙手之照片共六張在卷可考（見警卷
    第五頁、第二十一頁至第二十三頁），參以證人己○○亦於
    偵訊時證稱：伊在該處住了五十多年，平時並無人至該處抓
    鳥等語明確（見偵卷第十二頁），顯見被告抓鳥之說實屬無
    稽，上開所辯為事後圖卸之詞，委不足採。
(六)、至本件作案用之工具雖未扣案，然查電纜線內含銅線，外覆
    塑膠厚皮，一般人自不可能徒手折斷，且據證人即臺電公司
    嘉義區營業處民雄服務所技術員丁○○於警詢時指述及己○○於偵查中亦證述，該電纜線係遭剪斷等語明確（見警卷第
    七頁、偵卷第十二頁），而依生活經驗，若欲將電纜線剪斷
    ，必以類似鉗子或剪刀之銳利鐵質物品方能完成，是若持該
    銳利鐵質物品攻擊人，客觀上顯足以危害他人生命、身體安
    全，屬具有危險性之兇器甚明。
(七)、此外，尚有贓物認領保管單一張、案發地點相關位置圖一紙
    、現場照片二張（見警卷第七頁至第八頁、第十四頁至十六
    頁）等附卷可憑，本件事證已臻明確，被告犯行堪以認定。
二、按刑法第三百二十一條第一項第三款之攜帶兇器竊盜罪，係
    以行為人攜帶兇器竊盜為其加重條件，此所謂兇器，其種類
    並無限制，凡客觀上足以對人之生命、身體、安全構成威脅
    ，具有危險性之兇器均屬之，且只須行竊時攜帶此種具有危
    險性之兇器為已足，並不以攜帶之初有行兇之意圖為必要（
    最高法院七十九年臺上字第五二五三號判例參照）。被告持
    上開客觀上顯足以危害他人生命、身體安全，屬具有危險性
    之兇器著手竊取電纜線，惟因經人發覺而未得逞，其犯罪尚
    屬未遂。核其所為，係犯刑法第三百二十一條第二項、第一
    項第三款之攜帶兇器竊盜未遂罪，並依刑法第二十五條第二
    項規定，按既遂犯之刑減輕之。起訴書認被告涉犯普通竊盜
    罪，尚有未合，惟因二者基本社會事實同一，業經原審依法
    變更起訴法條（見原審卷第二七頁）。
四、原審予以論罪科刑，並量處有期徒刑六月，固非無見。惟查
　　：被告所犯之刑法第三百二十一條第二項、第一項第三款之
  攜帶兇器竊盜未遂罪，犯罪時間在九十六年四月二十四日以前
  ，依九十六年七月四日公布之中華民國九十六年罪犯減刑條例
  第二條第一項第三款規定合於減刑條件，原審未及減刑，容有
  未洽。被告上訴意旨猶執前詞，否認犯罪云云，　雖不足採，
  惟原判決既有可議，自應由本院將原判決撤銷改判。爰審酌被
  告其正值壯年、肢體健全，卻不思勞動獲取報酬，竊取臺電公
  司之電纜線，影響民生用電，且犯後矢口否認犯行態度不佳，
  惟其並無任何前科紀錄，有臺灣高等法院被告前案紀錄表一紙
  在卷可查，素行尚屬良好，且於本件竊盜並未得手及其犯罪之
  動機、目的、手段、生活狀況、國小畢業之智識程度等一切情
  狀，認公訴人求處被告有期徒刑一年，尚屬過重，爰量處有期
  徒刑六月，以示懲儆。並依法減其刑期二分之一為有期徒刑三
  月，併諭知如易科罰金，以新台幣一千元折算壹日。
據上論結，應依刑事訴訟法第三百六十九條第一項前段、第三百
六十四條、第二百九十九條第一項前段，刑法第三百二十一條第
二項、第一項第三款、第四十一條第一項、中華民國九十六年罪
犯減刑條例第二條第一項第三款、第七條第一項、第九條，判決
如主文。
本案經檢察官劉欽銘到庭執行職務。
中　　華　　民　　國　　96　　年　　7 　　月　　26　　日
                  刑事第一庭    審判長法  官  黃崑宗
                                      法  官  蔡長林
                                      法  官  夏金郎
以上正本證明與原本無異。
不得上訴。
　　　　　　　　　　　　　　　　　　　書記官  劉岳文
中　　華　　民　　國　　96　　年　　7 　　月　　26　　日
附錄法條：
中華民國刑法第321條
（加重竊盜罪）
犯竊盜罪而有左列情形之一者，處6月以上、5年以下有期徒刑：
一　於夜間侵入住宅或有人居住之建築物、船艦或隱匿其內而犯
　　之者。
二  毀越門扇、牆垣或其他安全設備而犯之者。
三  攜帶兇器而犯之者。
四  結夥三人以上而犯之者。
五  乘火災、水災或其他災害之際而犯之者。
六  在車站或埠頭而犯之者。
前項之未遂犯罰之。
